【裁判字號】    91,上易,1813
【裁判日期】    920225
【裁判案由】    竊盜
【裁判全文】
臺灣高等法院高雄分院刑事判決                  九十一年度上易字第一八一三號
    上  訴  人  臺灣高雄甲方法院檢察署檢察官
    上  訴  人
    即  被  告  丁○○  女民.
    選任辯護人  陳正
                侯勝昌  律師
                許瑜容  律師
    被      告  丙○○  女 (.
                乙○○  女民.
右上訴人等因被告竊盜案件，不服臺灣高雄甲方法院九十一年度易字第二五九六號中
華民國九十一年十一月十八日第一審判決（起訴案號：臺灣高雄甲方法院檢察署九十
年度調偵字第七一○號），提起上訴，本院判決如左：
    主  文
原判決撤銷。
丁○○共同連續竊盜，處拘役貳拾日，如易科罰金，以參佰元折算壹日。
丙○○、乙○○共同竊盜，各處拘役壹拾伍日，如易科罰金，均以參佰元折算壹日。
    事  實
一、丁○○自民國九十年四月四日起至同年五月十三日止，受僱於己○○、戊○○在
    高雄市新興區○○○路一六九號二樓百元小舖擔任店員，負責結帳工作，丁○○
    之友人丙○○、乙○○為該店已離職之員工，丁○○明知其身為店員，於顧客結
    帳時應按商品標價照實收費，竟基於意圖為自己不法所有之概括犯意，連續為下
    列竊盜行為：
（一）丁○○與丙○○共同意圖為自己不法之所有，利用丁○○擔任店員負責結帳工
      作之機會，於九十年五月六日下午五時許，推由丙○○佯裝進入店內購物，而
      竊取該店販售之星星飾品、耳環、日本貼紙簿、日本內頁、口罩、日本筆記本
      、零錢包、手機吊飾、束口袋、平口褲等商品，並將上開商品放入塑膠袋內，
      攜至收銀檯由丁○○結帳，丁○○未實際計算上開商品之價額，即任由丙○○
      支付顯低於商品成本價之新臺幣（下同）三十幾元金額後，將商品取走，丁○○、丙○○二人以此方式共同竊得上開由己○○、戊○○所支配管理之商品。
（二）丁○○與乙○○共同意圖為自己不法之所有，利用丁○○擔任店員負責結帳工
      作之機會，於九十年五月八日下午一時許，推由乙○○佯裝進入店內購物，而
      竊取該店販售之星星飾品、耳環、日本貼紙簿、日本內頁、口罩、日本筆記本
      、零錢包、手機吊飾、束口袋、平口褲等商品，並將上開商品放入塑膠袋內，
      攜至收銀檯由丁○○結帳，丁○○未實際計算上開商品之價額，即任由乙○○
      支付顯低於商品成本價之幾十元金額後，將商品取走，丁○○、乙○○以此方
      式共同竊取上開由己○○、戊○○所支配管理之商品。
  總計丁○○先後二次竊取商品價額達五千四百零九元。嗣己○○於九十年五月十三
  日經店員張佩琪、吳宣佳告知上情，旋於九十年五月十七日，至警局對丁○○、丙○○、乙○○提出告訴，因而查獲。
二、案經己○○、戊○○訴由高雄市政府警察局新興分局報請臺灣高雄甲方法院檢察
    署檢察官偵查起訴。
    理  由
一、訊據被告丁○○、丙○○、乙○○均矢口否認有何竊盜犯行，被告丁○○辯稱：
    我都是照訂價賣商品給被告丙○○、乙○○二人，竊取物品清單是我依照告訴人
    的意思書寫云云；被告丙○○辯以：九十年五月六日當天我在別處工作，沒有去
    該店，我平常至店裡買東西，都是照實際金額打七折，因為員工可享七折折扣云
    云；被告乙○○辯稱：我於離職後，曾返回店裡買東西，但不是在九十年五月八
    日，而且我有照訂價付錢云云。惟查：
（一）右述事實，業據告訴人己○○、戊○○分別於警訊、偵查、原審及本院訊問時
      指訴歷歷，核與證人即百元小舖店員吳宣佳於警訊時證述：我和被告丁○○一
      起上班，於五月六日十七時許，被告丙○○來店裡逛，拿取店內貨品一大袋至
      櫃檯找被告丁○○，被告丁○○跟被告丙○○說你皮包有多少錢就拿出來付，
      結果被告丙○○就拿出三十幾塊錢付賬等語（警卷第一二頁）；證人即百元小
      舖店員張佩琪證稱：我到職時被告乙○○已離職，僅被告丁○○在職，我與被
      告丁○○一起上班，於五月八日下午一時許，被告乙○○至店內找被告丁○○
      ，被告乙○○自己在店內逛，拿取店內貨品一大袋至櫃檯找被告丁○○，被告
      丁○○向被告乙○○說你皮包有多少錢就拿出來付，結果被告乙○○只拿幾十
      塊錢付賬等語（警卷第一一頁、偵查卷第三一頁、原審卷第九一頁）；證人蕭
      惠如於原審證述：我曾與被告丁○○一起上班，有看過被告丁○○以較成本便
      宜之價格賣商品予其友人，被告丁○○並要求我不要讓告訴人知道此事等語一
      致（原審卷第一二○頁）。衡諸證人吳宣佳、張佩琪、蕭惠如素無怨隙，應無
      設詞誣陷被告三人之必要，其等證詞應屬真實可信，被告三人確有以買多付少
      之方式，竊取告訴人商品之行為，堪以認定。被告丁○○辯稱：其係按照訂價
      販賣商品云云，與事實不符，殊無可取。
（二）被告丁○○於警局中曾向告訴人承認竊取店內商品之事實，業據證人即處理本
      案之員警黃能清於偵查中證述：當初告訴人己○○到派出所報案，說被告三人
      竊取其店內物品，由員警羅育銘受理報案，羅育銘說被告丁○○承認竊盜行為
      ，並且一直哭，於是羅育銘幫他們調解，但依規定此種竊盜案件不能私了，所
      以羅育銘事後被處分，並轉由我承辦本案等語（調偵卷第三八頁），核與證人
      即被告丙○○之父母林再能、王錦屏陳稱：我們接獲員警羅育銘通知，說丙○○涉嫌竊盜，就帶丙○○到派出所與告訴人見面，被告等在派出所內有書寫物
      品清單等情相符（調偵卷第七三、七六頁），復有被告三人親自書寫之竊取物
      品清單一紙附卷可稽（偵查卷第三四頁）。被告丁○○在警局內哭泣悔認並寫
      下其竊取之物品清單，可見其確曾分別與被告丙○○、乙○○竊取店內商品，
      至為明灼。被告丁○○辯以：物品清單之內容是我依照告訴人的意思書寫云云
      ，純屬飾卸之詞，不足採信。至證人羅育銘於偵查及原審訊問時，否認曾幫被
      告丁○○調解一事，然此係因其身為警員，幫被告三人私下調解有違規定，故
      不便承認所致，尚不足執此作為有利於被告等之證據。
（三）關於被告三人竊取之商品，告訴人雖稱總價額達九十三萬七千七百元，並提出
      四捲錄影帶為證。惟經檢察官及原審法官勘驗上開錄影帶結果，影像內容並無
      法直接觀察出被告等有竊取物品之行為，有勘驗筆錄在卷足憑（調偵卷第四九
      頁、原審卷第六五、九七、一二二頁），且商品損失之原因甚多，或係遭其他
      人竊取，或係盤點錯誤所致，皆有可能，尚難將全部之損失，皆歸究於被告三
      人竊取，又該店商品單價不高，被告等係以買多付少之方式，竊取店內物品二
      次，依其竊盜手法、次數觀之，被告三人竊取商品之總額，斷無可能高達數十
      萬元，告訴人上開指訴尚嫌無據。而被告丁○○書寫之物品清單一紙（偵查卷
      第三四頁），其上除記載被告等竊取商品總額為五千四百零九元外，尚詳細列
      出被告等人竊取之商品品名、數量、金額，應較真實可信，佐以告訴人在警局
      時曾向被告等求償五千四百零九元，被告丙○○之父林再能如數給付，此經證
      人林再能到庭陳述明確（調偵卷第七六頁），因此，本院認被告三人竊取商品
      之總價應係五千四百零九元。
（四）被告丙○○雖辯稱：員工購買店內物品可享七折折扣云云。然告訴人己○○、
      戊○○皆否認有折扣情事，且證人吳宣佳、張佩琪亦證述：我們店裡沒有打折
      扣之規定等語明確（警卷第一一、一二頁），再觀諸告訴人提出之員工守則上
      記載：員工購買店內物品，應找副店長或組長購買，由副店長或組長拿取員工
      欲購買之物品後交付員工，又結帳計算一定要正確，不可隨易更改商品訂價等
      語甚詳（原審卷第七一、七二頁），足證該商店並無員工購物可享七折折扣之
      規定，被告丙○○前開所辯自無可採。
（五）被告丙○○、乙○○另辯稱：其等於案發當天未至告訴人商店云云，而證人即
      被告丙○○友人謝雅騏證述：被告丙○○於九十年五月六日在鳳山市兩隻老虎
      鞋店工作，當天下午六點左右，我有到鞋店找她云云；證人即被告乙○○友人
      陳怡文亦證稱：我於九十年五月八日，曾至被告乙○○工作的圓圓店舖找她聊
      天云云。惟被告丙○○、乙○○歷經警偵訊數次訊問，均未提出不在場之辯解
      ，遲至原審調查時，始前揭情詞為辯，顯有可疑；且證人謝雅騏、陳怡文於原
      審作證時，距案發日已有一年之久，而其二人證述之內容並非重大事件，均屬
      日常瑣事，其等猶能清楚記憶與被告等見面之日期，顯然有悖常情。因此，證
      人謝雅騏、陳怡文前開證詞應係迴護被告之詞，均無足取。
（六）綜右所陳，被告三人所辯，無非卸責之詞，均無足採。被告丁○○聲請本院傳
      訊證人黃能清、羅育銘到庭說明該案處理經過，並請求告訴人提出店內之監視
      錄影帶，惟證人黃能清、羅育銘已於偵查及原審中到庭陳述明確，本院認無再
      予傳訊之必要，又該店之監視錄影帶已經告訴人於偵審中提出並經檢察官及原
      審法官勘驗明確，自無庸再命告訴人提出。本件事證明確，被告等犯行均堪認
      定。
二、核被告丁○○、丙○○、乙○○三人所為，均係犯刑法第三百二十條第一項之普
    通竊盜罪。被告丁○○與被告丙○○就事實（一）部分之犯行，被告丁○○與被
    告乙○○就事實（二）部分之犯行，各有犯意聯絡及行為分擔，均為共同正犯。
    被告丁○○先後為事實（一）、（二）二次竊盜犯行，時間緊接，手法相同，觸
    犯構成要件相同之罪名，顯係基於概括犯意反覆為之，為連續犯，爰依刑法第五
    十六條之規定以一罪論，並加重其刑。
三、被告三人犯罪事證明確，原審法院據以論罪科刑，固非無見，惟查：(1)被告丁○○基於概括犯意，先後為二次竊盜犯行，為連續犯，原判決漏未認定，容有違誤
    ；(2)原判決事實欄未明確區分被告丙○○、乙○○竊取商品之共犯、日期，亦有
    不當。檢察官上訴意旨指摘原判決量刑過輕，被告丁○○上訴意旨仍執前詞否認
    犯行，指摘原判決不當，均無理由，然原判決既有上開可議，自應由本院予以撤
    銷改判。爰審酌被告三人不循正當途徑獲取財富，竟以買多付少之方式，竊取告
    訴人店內之商品，被告丁○○在本件犯行中立於主要角色，二次竊取店內商品，
    而被告丙○○、乙○○則各為一次竊盜行為，被告三人犯後均否認犯行，態度不
    佳，惟念被告三人竊取商品總價額非鉅，且事後已賠償告訴人損失等一切情狀，
    分別量處如主文第二、三項所示之刑，並均諭知易科罰金之折算標準，以資懲儆
    。
據上論斷，應依刑事訴訟法第三百六十九條第一項前段、第三百六十四條、第二百九
十九條第一項前段，刑法第二十八條、第五十六條、第三百二十條第一項、第四十一
條第一項，罰金罰鍰提高標準條例第一條前段、第二條，判決如主文。
本案經檢察官劉文水到庭執行職務。
中      華      民      國      九十二      年    二    月    二十五    日
                              臺灣高等法院高雄分院刑事第六庭
                                  審判長法官  王憲義
                                        法官  張意聰
                                        法官  范惠瑩
右正本證明與原本無異。
不得上訴。
                                  法院書記官  馬蕙梅
中    華    民  國      九十二      年      二      月    二十五    日
附錄：刑法第三百二十條第一項
意圖為自己或第三人不法之所有，而竊取他人之動產者，為竊盜罪，處五年以下有期
徒刑、拘役或五百元以下罰金。


司法院資訊處製作；財團法人民間司法改革基金會備份。
